臺灣桃園地方法院民事裁定
111年度消債清字第47號
聲  請  人  
即  債務人  楊曉璋  
代  理  人  汪哲論律師(法律扶助)
上列當事人因消費者債務清理事件聲請清算，本院裁定如下：
    主  文
債務人楊曉璋自民國111年8月31日上午10時起開始清算程序。
命司法事務官進行本件清算程序。
    理  由
一、按債務人不能清償債務或有不能清償之虞者，得依消費者債
    務清理條例（下稱消債條例）所定更生或清算程序，清理其
    債務；債務人於法院裁定開始更生程序或許可和解或宣告破
    產前，得向法院聲請清算；債務人對於金融機構負債務者，
    在聲請更生或清算前，應向最大債權金融機構請求協商債務
    清償方案，或向其住、居所地之法院或鄉、鎮、市、區調解
    委員會聲請債務清理之調解，消債條例第3條、第80條前段
    、第151條第1項定有明文。又按法院開始清算程序之裁定，
    應載明其年、月、日、時，並即時發生效力；法院裁定開始
    更生或清算程序後，得命司法事務官進行更生或清算程序，
    消債條例第83條第1項、第16條第1項前段亦有明文。
二、聲請意旨略以：聲請人即債務人因積欠債務無法清償，於民
    國111年3月2日向本院聲請消費者債務清理調解，嗣因調解
    不成立，爰聲請裁定准予清算等語。
三、經查：
  ㈠本條例所稱消費者，指5年內未從事營業活動或從事小規模營
    業活動之自然人；前項小規模營業指營業額平均每月20萬元
    以下者，消債條例第2條第1、2項定有明文。依聲請人之金
    融聯合徵信中心債權人清冊、108及109年度綜合所得稅各類
    所得資料清單、勞工保險被保險人投保資料所示（調解卷第
    16、25、26、31至32頁），聲請人並無擔任公司之董事，或
    是商號負責人之情事，堪信聲請人於聲請清算前無從事營業
    活動。
  ㈡關於前置協商之要件：聲請人以其有不能清償債務情事，向
    本院聲請債務清理前置調解，經本院以111年度司消債調字
    第127號調解事件受理在案，嗣本院司法事務官於111年3月2
    2日開立調解不成立證明書（調解卷第50頁），業經本院依
    職權調閱上開卷宗核閱無訛，堪認聲請人本件之聲請已踐行
    前開法條之前置調解程序規定，本院自得斟酌調解卷中所提
    出之資料及調查之證據，再綜合聲請人目前全部收支及財產
    狀況，評估是否已達不能維持最低生活條件，而有「不能清
    償債務或有不能清償之虞」之情形。
  ㈢關於聲請人之債務總額：聲請人雖陳報其無擔保或無優先權
    債務總額為838,545元（調解卷第12頁），然依債權人之陳
    報，玉山商業銀行股份有限公司債權額為481,596元（調解
    卷第42頁）；華南商業銀行股份有限公司債權額為104,499
    元（調解卷第44頁），永豐商業銀行股份有限公司尚未陳報
    債權暫不列計，故本院認應暫以586,095元為其債務總額。
  ㈣關於聲請人之財產及收入：
    ⒈聲請人名下僅有以其為要保人之保單共計8份，有全國財產
      稅總歸戶財產查詢清單、保險業通報作業資訊系統資料查
      詢結果表在卷為憑（調解卷第27、34頁）。
    ⒉聲請人雖非於調解不成立之日即111年3月22日起20日內聲
      請清算，然其原訂之調解期日為4月7日，因最大債權人陳
      報調解無成立可能，嗣本院以函文通知調解期日取消，嗣
      聲請人於3月28日收受函文20日內聲請清算，則其聲請清
      算前2年仍應自聲請調解之日即111年3月2日起算前兩年（
      約為109年3月至111年2月）較為合理。聲請人主張其於10
      9年有股利219元、營利所得250元、執行業務所得1,844元
      ；109年2月至110年9月每月有領取國民年金4,749元，110
      年9月後每月則改為領取1,949元，總計領取102,776元【
      計算式：（4,749元×20個月＝94,980元）＋（1,949元×4個
      月＝7,796元）】；110年10月開始每月領取老人補助3,879
      元，111年每月則改為領取7,759元，總計領取19,396元【
      計算式：（3,879元×3個月＝11,637元）＋7,759元】；109
      年至110年有領取三節代金及重陽禮金各4,500元，總計領
      取18,000元（計算式：4,500元×4）；109年至110年有領
      取行政院疫情補助共計2萬元，上開收入總計為162,485元
      ，並有財產及收入狀況說明書、109年度綜合所得稅各類
      所得資料清單、存摺內頁明細影本等件附卷為憑（調解卷
      第10、26、28至30頁），雖聲請人所提出之期間與本院所
      認略有不同，然考量此不同之影響應屬甚小，堪信聲請人
      聲請前兩年之收入總計為162,485元。
    ⒊聲請人目前每月仍有領取國民年金1,949元、老人補助7,75
      9元、三節代金及重陽禮金攤入各月之數額約667元（計算
      式：8,000元÷12個月），總計每月收入為10,375元，有財
      產及收入狀況說明書在卷可稽（調解卷第10頁反面）。聲
      請人雖未提出相關文件佐證，惟其既已有法扶律師從旁協
      助，應已清楚明瞭如有陳述不實，會有相對應的法律責任
      ，故本院認以10,375元列計其每月收入為適當。
  ㈤關於聲請人之必要支出：
　　⒈按債務人必要生活費用，以最近一年衛生福利部或直轄市
      政府所公告當地區每人每月最低生活費1.2倍定之；受扶
      養者之必要生活費用，準用第一項規定計算基準數額，並
      依債務人依法應負擔扶養義務之比例認定之；前二項情形
      ，債務人釋明更生期間無須負擔必要生活費用一部或全部
      者，於該範圍內，不受最低數額限制；債務人證明確有必
      要支出者，不受最高數額及應負擔比例之限制，消債條例
      第64條之2定有明文。次按，債務人聲請更生或清算時所
      提財產及收入狀況說明書，其表明每月必要支出之數額，
      與本條例第64條之2第1項、第2項規定之認定標準相符者
      ，毋庸記載原因、種類及提出證明文件，消債條例施行細
      則第21條之1第3項亦有明文。
　　⒉聲請人主張其每月必要支出為18,337元，審酌此金額並未
      逾越桃園市111年度平均每人每月最低生活費1.2倍即18,3
      37元，與前開規定相符，認聲請人每月必要生活費用以18
      ,337元列計尚屬適當。
  ㈥小結：
    聲請人名下有8份保單，如以上開收入扣除必要支出後，每
    月已無餘額（計算式為：10,375元－18,337元），再審酌聲
    請人現年約70歲（40年12月生，調解卷第9頁），已超過勞
    工強制退休年齡65歲，且其目前並無工作，考量其年齡要找
    到穩定的工作應有一定之困難，堪認聲請人客觀上對已屆清
    償期之債務有持續不能清償或難以清償之虞，而有藉助清算
    制度調整其與債權人間之權利義務關係而重建其經濟生活之
    必要，自應許聲請人得藉由清算程序清理債務。
四、綜上所述，聲請人係消費者，已達不能清償債務之程度，經
    消費者債務清理調解不成立。此外，本件復查無消債條例第
    6條第3項、第8條或第82條第2 項所定應駁回清算聲請之事
    由。從而，本件聲請於法有據，爰裁定准許，並依同條例第
    16條第1 項規定，命司法事務官進行清算程序。
五、本院雖裁定准許開始清算程序，俾使聲請人得以重建經濟生
    活，惟本裁定不生免責效力，聲請人所負債務並非當然免除
    ，仍應由本院斟酌消債條例第132條至第135條等規定，決定
    是否准予免責，如本院最終未准聲請人免責，聲請人就其所
    負債務仍應負清償之責，附此敘明。
中　　華　　民　　國　　111 　年　　8 　　月　　31　　日
                  民事第三庭    法　官　吳佩玲
以上正本係照原本作成。
本裁定不得抗告。
本裁定業已於111年8月31日上午10時公告。
中　　華　　民　　國　　111 　年　　8 　　月　　31　　日
                              書記官　龍明珠